【裁判字號】    91,易,804
【裁判日期】    920530
【裁判案由】    偽造文書
【裁判全文】
臺灣彰化地方法院刑事判決                          九十一年度易字第八四號
    公  訴  人  臺灣彰化地方法院檢察署檢察官
    被      告  甲○○
右列被告因偽造文書案件，經檢察官提起公訴（九十一年度偵字第一六七二號），本
院判決如左：
        主  文
甲○○連續偽造署押，足以生損害於公眾及他人，累犯，處有期徒刑陸月，如易科罰
金，以佰元折算壹日。如附表所示之偽造「鄭建立」署押均沒收之。
        事  實
一、甲○○前曾於民國八十八年四月九日，因竊盜案件經本院判處有期徒刑十月確定
    ，入監執行後，已於八十八年十一月二十九日執行完畢；竟仍不知警惕，於九十
    年九月十四日上午十時五分許，在彰化縣員林鎮○○路○段三七巷二四二號，因
    涉嫌違反毒品危害防制條例案件為警查獲（嗣經臺灣彰化地方法院檢察署檢察官
    以九十年度毒偵字第三八五五號案件偵查後，移轉由臺灣雲林地方法院檢察署檢
    察官以九十一年度毒偵字第八二一號案件偵辦），因恐其先前所涉犯之施用毒品
    案件已遭通緝，為隱飾其身分，竟未告知員警其真實之身分，未經其兄乙○○之
    同意，即擅自謊報乙○○之姓名、年籍等資料應訊，並基於偽造署押之概括犯意
    ，連續：（一）、自當日為警查獲後起，在如附表編號一至六所載之警訊筆錄、
    搜索扣押筆錄、扣押物品目錄表、委託檢驗尿液代號與真實姓名對照認證單、毒
    品初步檢驗報告單、逮捕通知書上，接續偽造如附表編號一至六所示之「乙○○
    」署押；（二）、又於經移送臺灣彰化地方法院檢察署後，基於承前偽造署押之
    概括犯意，於同日下午九時三十五分許該署檢察官偵訊時，復行冒用「乙○○」
    之名義應訊，並於上開偵訊過程中接續在如附表編號七、八所示之訊問筆錄、限
    制住居單上，假冒「乙○○」之名而偽造如附表編號七、八所示之「乙○○」署
    押，足以生損害於警察機關、檢察機關對於犯罪偵查之正確性及乙○○本人。嗣
    經警將鄭健宏之指紋送請內政部警政署刑事警察局鑑定核對身分後，始查悉上情
    。
二、案經彰化縣警察局二林分局報請臺灣臺北地方法院檢察署檢察官偵查起訴。
        理  由
一、訊據被告鄭健宏對於右揭事實坦承不諱，且經證人即制作被告冒名應訊之警訊筆
    錄之警員莊忠源、查獲本案之承辦員警許冠民二人，分別於本院訊問、審理時到
    庭證述明確在卷，並經本院調閱臺灣彰化地方法院檢察署九十年度毒偵字第三八
    五五號及與被告於九十年九月十四日上午十時五分許併同為警查獲之江再榮、黃
    淑珍違反毒品危害防制條例案卷（即臺灣彰化地方法院檢察署九十年度毒偵字第
    三八五六、三八五九號）核閱屬實，並有如附表編號一至八所示之警訊筆錄、搜
    索扣押筆錄、扣押物品目錄表、委託檢驗尿液代號與真實姓名對照認證單、毒品
    初步檢驗報告單、逮捕通知書、臺灣彰化地方法院檢察署訊問筆錄及限制住居單
    上所示之偽造「乙○○」署押、內政部警政署刑事警察局九十一年一月二十八日
    （九十）刑紋字第一九四六四號函文一件在卷可稽，被告之自白與事實相符，堪
    以認定。又被告在未經被害人乙○○之同意下，於所涉違反毒品危害防制條例之
    案件中偽冒乙○○之名義應訊，自足以生損害於警察機關、檢察機關對於犯罪偵
    查之正確性及乙○○本人，至為灼然，本件事證明確，被告犯行洵堪認定。
二、按刑法第二百十七條第一項之「署押」，乃指於紙張或物體上簽署之姓名，或其
    他符號，其作用在表示其承認所簽署之文書效力，若以捺指紋以代替簽名者，則
    偽造指紋亦屬偽造署押。次按警訊筆錄、偵查中之訊問筆錄、搜索扣押筆錄、扣
    押物品目錄表、委託檢驗尿液代號與真實姓名對照認證單、毒品初步檢驗報告單
    ，均係警察機關及檢察機關於偵查中主動所為之文書，且犯罪嫌疑人或被告就其
    姓名、身分及犯罪事實，本無據實陳述之義務，其陳述是否屬實，應由警察機關
    及檢察機關本於職權加以調查，是在警訊及偵訊中冒用他人姓名，並不構成刑法
    第二百十四條之使公務員登載不實罪，行為人單純在上開文書上偽造他人署押，
    應僅係構成刑法上之偽造署押罪。再按司法警察所作之逮捕通知書及檢察官對被
    告所為限制住居處分時所製作之限制住居單，並非公務員職務上製作之文書，依
    其通知及限制住居處分之性質而論，在該通知及處分到達被告時即生效力，並不
    以製作文書並由被告簽名為要件，縱使司法警察或檢察官製作上開通知書或限制
    住居單交由被告後收回存證，其用意亦僅使司法警察或檢察官得以證明確已依法
    通知被告或其處分已到達被告而已，尚不得逕認上開文書係被告所製作之私文書
    。若被告配合該管公務員為證明自己已依法執行職務之要求，而偽簽名或捺指印
    於其上時，亦僅構成刑法上之偽造署押罪（最高法院九十一年度臺非字第九九號
    判決意旨參照）。故核被告所為，係犯刑法第二百十七條第一項之偽造署押罪。
    公訴人雖未敘及被告在如附表編號二、六、七、八所示搜索扣押筆錄、逮捕通知
    書、訊問筆錄及限制住居單上偽造「乙○○」署押之犯行，惟上開部分與公訴人
    起訴書所載被告於附表編號一、三至五所示之警訊筆錄、扣押物品目錄表、委託
    檢驗尿液代號與真實姓名對照認證單、毒品初步檢驗報告單上，接續偽造「乙○
    ○」署押之犯行間，分別有接續犯之單純一罪或連續犯之裁判上一罪關係（詳見
    後述），本院自應併予審判，附予敘明。又被告在如附表編號一所示之彰化縣警
    察局二林分局警訊筆錄末被談話人處偽造「乙○○」署名之行為，因係複寫，故
    一次簽名即有三枚署名，再被告在警訊中之同一查獲時段，接續多次冒用乙○○
    名義在如附表編號一至六所示之警訊筆錄、搜索扣押筆錄、扣押物品目錄表、委
    託檢驗尿液代號與真實姓名對照認證單、毒品初步檢驗報告單、逮捕通知書上偽
    造署押之行為，以及在偵查中之同一時段，接續冒用乙○○名義在如附表編號七
    、八所示之臺灣彰化地方地方法院檢察署訊問筆錄及限制住居單上偽造署押之行
    為，均係利用同一機會，在同一時段就同一犯罪構成事實，各本於單一犯意接續
    進行，以實現一犯罪構成要件之單一行為，各均屬接續犯，均應以一偽造署押罪
    論處；另其於警訊中及偵查中先後各為之偽造署押犯行，時間緊接、犯罪構成要
    件相同，顯係基於概括之犯意而反覆為之，為連續犯，應依刑法第五十六條規定
    論以一罪，並依法加重其刑。末查，被告前曾於八十八年四月九日，因竊盜案件
    經本院判處有期徒刑十月確定，入監執行後，已於八十八年十一月二十九日執行
    完畢，有臺灣彰化地方法院檢察署刑案資料查註紀錄表及臺灣高等法院被告全國
    前案紀錄表各一份在卷可憑，其於五年以內再犯本件有期徒刑以上之罪，為累犯
    ，應依刑法第四十七條之規定，遞加重其刑。爰審酌被告之素行、犯罪之動機、
    目的係為掩飾其身分，以冒用其兄乙○○之名義應訊，並偽造「乙○○」署押之
    犯罪手段、對檢、警機關偵辦案件正確性所生之影響、對乙○○本人所生危害之
    程度及犯罪後之態度等一切情狀，量處如主文所示之刑，並諭知易科罰金之折算
    標準，以資懲儆。
三、如附表編號一至八所示之偽造「乙○○」署押，均應依刑法第二百十九條之規定
    沒收之。
據上論斷，應依刑事訴訟法第二百九十九條第一項前段，刑法第五十六條、第二百十
七條第一項、第二百十九條、第四十七條、第四十一條第一項前段，罰金罰鍰提高標
準條例第二條，判決如主文。
本案經檢察官林裕斌到庭執行職務
中      華      民      國      九十二      年      五    月    三十    日
                                臺灣彰化地方法院刑事第三庭
                                  法      官  李  雅  俐
右正本證明與原本無異。
如不服本判決，應於判決送達後十日內，向本院提出上訴狀（須附繕本）。
告訴人或被害人對於判決如有不服具備理由請求檢察官上訴者，其上訴期間之計算係
以檢察官收受判決正本之日期為準。
                                  法院書記官  陳  秀  娟
中      華      民      國      九十二      年      六    月     六     日
附錄論罪科刑法條：
刑法第二百十七條第一項：
偽造印章、印文或署押，足以生損害於公眾或他人者，處三年以下有期徒刑。
附    表：
一、彰化縣警察局二林分局九十年九月十四日中午十二時十分許之偵訊（調查）筆錄
    （一式三份，分別附於臺灣彰化地方法院檢察署九十年度毒偵字第三八五五號、
    九十年度毒偵字第三八五六號、九十年度毒偵字第三八五九號案件警卷內）上偽
    造之「乙○○」署押（每份共計五枚，含偽造署名一枚及偽造指印四枚）。
二、彰化縣警察局二林分局搜索扣押筆錄一份上偽造之「乙○○」署押（共計二枚，
    含偽造署名及偽造指印各一枚）。─正本附於臺灣彰化地方法院檢察署九十年度
    毒偵字第三八五六號案件警卷內。
三、彰化縣警察局二林分局扣押物品目錄表一份上偽造之「乙○○」署押（共計四枚
    ，含偽造署名及偽造指印各二枚）。─正本附於臺灣彰化地方法院檢察署九十年
    度毒偵字第三八五六號案件警卷內。
四、彰化縣警察局二林分局委託檢驗尿液代號與真實姓名對照認證單一份上偽造之「
    乙○○」署押（共計二枚，含偽造署名及偽造指印各一枚）。─正本附於臺灣彰
    化地方法院檢察署九十年度毒偵字第三八五五號案件警卷內。
五、彰化縣警察局二林分局查獲涉嫌毒品危害防制條例毒品初步檢驗報告單一份上偽
    造之「乙○○」署押（共計二枚，含偽造署名及偽造指印各一枚）。
六、彰化縣警察局二林分局逮捕通知書一份上偽造之「乙○○」署押（共計二枚，含
    偽造署名及偽造指印各一枚）。─正本附於臺灣彰化地方法院檢察署九十年度毒
    偵字第三八五五號案件警卷內。
七、臺灣彰化地方法院檢察署九十年九月十四日下午九時三十五分許訊問筆錄一份上
    偽造之「乙○○」署押一枚（即偽造之「乙○○」署名一枚）。─正本附於臺灣
    彰化地方法院檢察署九十年度毒偵字第三八五五號案件偵卷內。
八、臺灣彰化地方法院檢察署九十年九月十四日限制住居單上偽造之「乙○○」署押
    三枚（含偽造署名一枚及偽造指印二枚）。─正本附於臺灣彰化地方法院檢察署
    九十年度毒偵字第三八五五號案件偵卷內。


司法院資訊處製作；財團法人民間司法改革基金會備份。
